臺灣臺南地方法院刑事判決                            九十一年度易字第二二號
    公  訴  人  臺灣台南地方法院檢察署檢察官
    被      告  甲○○
    選任辯護人  許永明律師
右列被告因違反動產擔保交易法案件，經檢察官提起公訴（九十年度偵字第一三七九
０號），本院判決如左：
    主  文
甲○○動產擔保交易之債務人，意圖不法之利益，將標的物典當，致生損害於債權人
，處有期徒刑伍月，如易科罰金，以參佰元折算壹日。
    事  實
一、甲○○於民國（下同）八十九年五月十一日，以動產擔保交易法動產抵押之方式
    ，向美商花旗銀行股份有限公司台南分公司（下稱花旗銀行），提供自己所有之
    車牌號碼八Ｊ─五二八二號自用小客車，為動產之擔保，而向花旗銀行辦理貸款
    ，借貸新台幣（下同）一百七十萬元，為動產擔保交易之債務人。雙方約定貸款
    期限，自八十九年五月六日起，至九十二年五月六日止。並自八十九年六月六日
    起，每月攤還一次，每次償還五萬八千五百十六元，分三十六期給付，標的物存
    放地點，為台南市○○路二二九號。在貸款未付清之前，標的物僅得依約占有使
    用，不得任意遷移或為其他處分。詎甲○○在貸得上開汽車貸款後，自九十年九
    月六日起即未再支付，並意圖不法利益，將上開動產擔保標的由其姊姊王麗娜交
    由第三人典當，致花旗銀行無法逕行占有動產標的，行使動產擔保交易法所定之
    取償權益，受有損害。
二、案經花旗銀行訴請臺灣臺南地方法院檢察署察官偵查起訴。
    理  由
一、被告甲○○對於右揭辦理動產抵押及事後未依繳付分期付之事實坦承不諱，惟否
    認有何違反動產擔保交易易法之犯行，辯稱：該車係其姊姊王麗娜所，伊僅係具
    名之買受人，該車係王麗娜在使用，亦由其繳付分期付款，伊不知王麗娜未依約
    定辦理云云。經查，被告係本件動產抵押之債務人，業據其坦承不諱，而花旗銀
    行並不知道辦理抵押之汽車係王麗娜在使用一節，復據告訴人花旗銀行職員羅昌
    明、童守源到場指訴綦詳，並有動產擔保交易動產抵押設定登記申請書、動產抵
    押契約書各一紙附卷可稽。被告就本件汽車動產抵押契約對花旗銀行而言，為產
    抵押之債務人，實甚明確。該車業經王麗娜交由第三人於九十年十月或十一月間
    向當鋪典當，以取得資金週轉，被告亦知情，復據王麗娜到場證述屬實。王麗娜
    與被告為姊弟，且擔任本件動產擔保交易之保證人，二人情誼應甚融洽，被告就
    王麗娜事後將該車典當之事實，自無不知之理。被告不依約繳付分期付款於先，
    將車輛典當於後，其有不法利益之意圖，亦可認定。事證明確，被告甲○○違反
    違反動產擔保交易法犯行，足堪認定。
二、被告為動產擔保交易之債務人，意圖不法之利益，將標的物當，核其所為，係犯
    動產擔保交易法第三十八條之罪。爰審酌被告犯罪之動機、積欠之貸款金額為一
    百二十餘萬元、尚未與被害人達成民事和解等一切情狀，處如主文所示之刑，並
    諭知易科罰金之折算標準，以資懲儆。
據上論斷，應依刑事訴訟法第二百九十九條第一項前段、動產擔保交易法第三十八條
，刑法第十一條前段、第四十一條第一項前段、罰金罰鍰提高標準條例第一條前段、
第二條，判決如主文。
中      華      民      國      九十一      年      五      月  十三    日
                              臺灣臺南地方法院刑事第五庭
                                      法  官   陳振謙
右正本證明與原本無異
如不服本判決應於送達後十日內向本院提出上訴狀
中      華      民      國      九十一      年      五      月  十五    日
                                      書記官   古屏榮
附錄本案論罪科刑法條全文：
動產擔保交易法第三十八條
動產擔保交易之債務人，意圖不法之利益，將標的物遷移、出賣、出質、移轉、抵押
或為其他處分，致生損害於債權人者，處三年以下有期徒刑、拘役或科或併科六千元
以下之罰金。
